【裁判字號】    95,上易,140
【裁判日期】    950215
【裁判案由】    毒品危害防制條例
【裁判全文】
臺灣高等法院刑事判決                 95年度上易字第140號
上  訴  人
即  被  告  甲○○
上列上訴人因毒品危害防制條例案件，不服臺灣新竹地方法院
94年度易字第412號，中華民國94年12月21日第一審判決（起訴
案號：臺灣新竹地方法院檢察署94年度毒偵字第1102號），提起
上訴，本院判決如下：
    主  文
上訴駁回。
    事實及理由
一、本案經本院審理結果，認第一審以上訴人即被告甲○○犯毒
    品危害防制條例第十條第二項之施用第二級毒品之罪，並為
    累犯，判處有期徒刑一年月，認事用法及量刑均無不當，
    應予維持，並引用第一審判決書記載之事實、證據及理由（
    如附件）。
二、被告上訴意旨仍執前詞以：當時伊在花蓮，又警察已在找他
    ，於此情況下伊不可能施用毒品，而且伊尿瓶內並非尿液云
    云，提起上訴。經查：被告確有如附件所載施用第二級毒品
    安非他命之行為一節，業經原審論載理由如附件，而被告於
    九十四年二月十八日下午一時三十分許，在警局所親採封緘
    之尿液（編號：GＺ00000000000號），經送台灣
    檢驗科技股份有限公司檢驗結果，呈安非他命之陽性反應，
    有採尿室毒品人口到場採尿名冊、台灣檢驗科技股份有限公
    司濫用藥物尿液檢驗報告各一件可稽（毒偵字第1102號偵卷
    七、八頁）。原審為昭慎重，復委請臺灣新竹地方法院檢察
    署法醫師採集被告之唾液，另函調被告於警局封緘之尿液二
    瓶，均送請法務部調查局鑑驗尿液內之DNA是否與被告唾液
    之DNA相符，暨鑑驗該尿液有無毒品反應等情，業據法務部
    調查局函覆略以：(一)二瓶尿液之粒腺體DNA序列，均與被告
    甲○○唾液棉棒之粒腺體DNA相對應序列均相符；(二)二瓶尿
    液均有甲基安非他命陽性反應等情，有該局九十四年八月二
    十四日調科肆字第○九四○○三八八二六○號鑑定通知書、
    九十四年八月二十六日調科壹字第○九四六二一○三○○○
    號檢驗通知書二件附卷可佐（原審卷三六、三九頁），堪認
    被告甲○○在警局親採封緘之尿液，確係其本人之尿液無訛
    。被告辯稱：尿瓶內並非伊之尿液云云，無足採信。至被告
    辯稱當時伊人在花蓮，警方人員在找他云云，核與本院認定
    其施用毒品之犯行不生影響，自不足援為被告有利之證據。
    綜上，本件被告上訴為無理由，應予駁回。
三、據上論結，應依刑事訴訟法第三百七十三條、第三百六十八
    條，判決如主文。
本案經檢察官呂丁旺到庭執行職務。
中    華    民    國    95    年     2    月    15    日
                  刑事第十八庭  審判長法  官  溫耀源
                                      法  官  邱同印
                                      法  官  段景榕
以上正本證明與原本無異。
不得上訴。
                                      書記官  陳靜姿
中    華    民    國    95    年    2     月    15    日
附錄本案論罪科刑法條全文
毒品危害防制條例第十條第二項：
施用第二級毒品者，處三年以下有期徒刑。
附件：
臺灣新竹地方法院刑事判決               94年度易字第412號
    公  訴  人  臺灣新竹地方法院檢察署檢察官
    被      告  甲○○  男  28歲（民國○○年○月○日生）
                        身分證統一編號：Ｚ000000000號
                        住新竹縣竹東鎮○○里○○路88號
上列被告因違反毒品危害防制條例案件，經檢察官提起公訴（94
年度毒偵字第1102號），本院判決如下：
    主  文
甲○○施用第二級毒品，累犯，處有期徒刑壹年月。
    事  實
一、甲○○於民國90年2月間，因違反毒品危害防制條例案件
    ，經本院於90年12月17日以90年度易字第709號判處有期徒
    刑7月確定；又於90年7月間，因違反毒品危害防制條例案件
    ，經本院於91年5月6日以91年度訴字第199號判處有期徒刑9
    月確定。上開2案件，經本院於92年2月5日以91年度聲字第
    1025號裁定應執行有期徒刑1年2月確定，自91年12月12日入
    監執行，應執行至92年12月28日止。復於91年9月間，因
    違反毒品危害防制條例案件，經本院於92年3月13日以92 年
    度易字第98號判處有期徒刑8月確定，自92年12月29日接續
    上開之執行，迄至93年2月19日縮短刑期假釋付保護管束
    ，迄至93年8月2日假釋期滿未經撤銷視為執行完畢。
二、甲○○(1)前於88年間，因施用毒品案件，經本院以88年度毒
    聲字第224號裁定送觀察、勒戒後，認無繼續施用毒品傾向
    ，於88年2月25日執行完畢而釋放，由臺灣新竹地方法院檢
    察署檢察官於88年2月25日，以88年度偵字第1298號不起訴
    處分確定。(2)又於88年間，2犯施用毒品案件，經本院以88
    年度毒聲字第2726號裁定送觀察、勒戒後，認有繼續施用毒
    品傾向，再經本院以89年度毒聲字第585號裁定令入戒治處
    所施以強制戒治1年，嗣經本院以89年度毒聲字第2121 號裁
    定停止強制戒治，所餘期間交付保護管束，其於89年9 月19
    日出所，迄至90年2月20日因保護管束期滿而執行強制戒治
    完畢（該次施用毒品犯行，雖經本院於89年4月24日以89年
    度竹東簡字第27號判處有期徒刑6月確定，惟經本院於90年5
    月1日以90年度聲字第400號裁定免其刑之執行確定）。(3)復
    於90年間，3犯施用毒品案件，經本院以90年度毒聲字第129
    7號裁定令入戒治處所施以強制戒治1年，嗣經本院以91年度
    毒聲字第700號裁定停止強制戒治，所餘期間交付保護管束
    ，其於91年7月31日出所，所餘強制戒治期間於91 年11月12
    日期滿，雖其於保護管束期間即91年9月間，4犯施用毒品案
    件，惟未經臺灣新竹地方法院檢察署檢察官聲請撤銷停止強
    制戒治，迄至91年11月12日因保護管束期滿而執行強制戒治
    完畢。
三、甲○○仍不知悔改，於上開執行強制戒治完畢後之5年內，
    即於94年2月18日下午1時30分許採尿時起回溯前96小時內之
    某時，在不詳地點，以不詳方式，施用第二級毒品安非他命
    1次，為警於94年2月18日因其為毒品調驗人口，通知採尿送
    驗呈安非他命陽性反應，始悉上情。
四、案經新竹縣警察局竹東分局報請臺灣新竹地方法院檢察署檢
    察官偵查起訴。
    理  由
一、訊據被告甲○○矢口否認施用第二級毒品安非他命犯行，辯
    稱：當時剛過完年，過年期間回花蓮去，不可能施用毒品，
    而且伊在尿瓶裝水，尿瓶內並非尿液云云。經查：
（一）被告於94年2月18日下午1時30分許，在警局所親採封緘之
      尿液（編號：GＺ00000000000號），經送台灣檢驗科技股
      份有限公司檢驗結果，呈安非他命之陽性反應，此有採尿
      室毒品人口到場採尿名冊、台灣檢驗科技股份有限公司於
      94 年3月9日出具之濫用藥物尿液檢驗報告（見毒偵字第
      1102 號偵查卷第7、8頁）。
（二）本院委請臺灣新竹地方法院檢察署法醫師採集被告之唾液
      ，另函調被告於警局封緘之尿液2瓶，均送請法務部調查
      局鑑驗尿液內之DNA是否與被告唾液之DNA是否相符，暨鑑
      驗該尿液是否有毒品反應，業據法務部調查局函覆略以：
      (1)2瓶尿液之粒腺體均與被告甲○○唾液之粒腺體DNA相對
      應序列相符；(2)2瓶尿液均有甲基安非他命陽性反應等情
      ，有該局分別於94年8月24日出具之調科肆字第094003882
      60號鑑定通知書、於94年8月26日出具之調科壹字第09462
      103000號檢驗通知書附於本院卷可查，堪認被告在警局親
      採封緘之尿液，確係被告之尿液屬實。至被告空言辯稱：
      在尿瓶內裝水，並非排放之尿液云云，無足採信。
（三）按尿液毒品檢驗：：若能使用較先進之氣相層析質譜儀分
      析法確認，則可完全排除偽陽性之干擾，為目前最具公信
      力的檢驗方法，有卷附之法務部調查局第六處（87）發技
      （一）字第87074574號函足按。觀諸上開台灣檢驗科技股
      份有限公司於94年3月9日出具之濫用藥物尿液檢驗報告內
      容，該公司係以EMI酵素免疫分析法初步檢驗，再以GC/MS
      氣相層析質譜儀法確認檢驗，另觀諸上開法務部調查局於
      94年8月26日出具之調科壹字第09462103000號檢驗通知書
      內容，該局係以螢光偏極免疫分析法篩檢，再以氣相層析
      質譜儀分析法確認，均檢驗出被告尿液中有安非他命陽性
      反應，參諸上開函文說明，可知台灣檢驗科技股份有限公
      司、法務部調查局所使用之檢驗方法已可完全排除毒品偽
      陽性之干擾，是認上開檢驗結果堪足憑信。
（四）另按甲基安非他命經口服投與後約百分之七十於二十四小
      時內自尿液中排出，約百分之九十於九十六小時內自尿液
      中排出，甲基安非他命成分之檢出與其投與方式、投與量
      、個人體質、採尿時間及檢測儀器之精密度等諸多因素有
      關，惟依上述資料推斷，最長可能不會超過四日，有行政
      院衛生署藥物食品檢驗局（81）藥檢壹字第001156號函附
      卷可按。是依該函文之說明，佐以被告之上開2份尿液檢
      驗報告及DNA之鑑定報告等事證，是被告於94年2月18日下
      午1時30分許採尿時起回溯前96小時內之某時，在不詳地
      點，施用第二級毒品安非他命之犯行，應堪認定。至被告
      否認施用毒品犯行，無足採信。
（五）被告(1)前於88年間因施用毒品案件，經本院以88年度毒聲
      字第224號裁定送觀察、勒戒後，認無繼續施用毒品傾向
      ，而於88年2月25日執行完畢而釋放，由臺灣新竹地方法
      院檢察署檢察官於88年2月25日，以88年度偵字第1298 號
      不起訴處分確定。(2)又於88年間，2犯施用毒品案件，經
      本院以88年度毒聲字第2726號裁定送觀察、勒戒後，認有
      繼續施用毒品傾向，再經本院以89年度毒聲字第585號裁
      定令入戒治處所施以強制戒治1年，嗣經本院以89年度毒
      聲字第2121號裁定停止強制戒治，所餘期間交付保護管束
      ，其於89年9月19日出所，迄至90年2月20日因保護管束期
      滿而執行強制戒治完畢（該次施用毒品犯行，雖經本院於
      89年4月24日以89年度竹東簡字第27號判處有期徒刑6月確
      定，惟經本院於90年5月1日以90年度聲字第400號裁定免
      其刑之執行確定）。(3)復於90年間，3犯施用毒品案件，
      經本院以90年度毒聲字第1297號裁定令入戒治處所施以強
      制戒治1年，嗣經本院以91年度毒聲字第700號裁定停止強
      制戒治，所餘期間交付保護管束，其於91年7月31日出所
      ，所餘強制戒治期間於91年11月12日期滿，雖其於保護管
      束期間即91年9月間，4犯施用毒品案件，惟未經臺灣新竹
      地方法院檢察署檢察官聲請撤銷停止強制戒治，迄至91年
      11月12日因保護管束期滿而執行強制戒治完畢等情，有臺
      灣高等法院被告前案紀錄表、在監在押全國紀錄表、本院
      88年度毒聲字第224號刑事裁定在卷可按。
（六）綜上所述，被告於上開強制戒治執行完畢後之5年內，再
      犯本案施用毒品犯行，自應依法予以論罪科刑。
二、論罪科刑
（一）核被告甲○○所為，係犯毒品危害防制條例第10條第2項
      之施用第二級毒品罪。其施用第二級毒品安非他命前之持
      有第二級毒品安非他命之低度行為，為施用第二級毒品安
      非他命之高度行為所吸收，不另論罪。
（二）被告甲○○於90年2月間，因違反毒品危害防制條例案
      件，經本院於90年12月17日以90年度易字第709號判處有
      期徒刑7月確定；又於90年7月間，因違反毒品危害防制條
      例案件，經本院於91年5月6日以91年度訴字第199號判處
      有期徒刑9月確定。上開2案件，經本院於92年2月5日以91
      年度聲字第1025號裁定應執行有期徒刑1年2月確定，自91
      年12月12日入監執行，應執行至92年12月28日止。復於
      91年9月間，因違反毒品危害防制條例案件，經本院於92
      年3月13日以92年度易字第98號判處有期徒刑8月確定，自
      92年12月29日接續上開之執行，迄至93年2月19日縮短
      刑期假釋付保護管束，迄至93年8月2日假釋期滿未經撤銷
      視為執行完畢等情，有臺灣高等法院被告前案紀錄表、臺
      灣新竹地方法院檢察署刑案資料查註紀錄表等件附卷可佐
      ，被告前受有期徒刑之執行完畢後，其於5年以內再犯
      本件有期徒刑以上之罪，為累犯，應依刑法第47條之規定
      ，加重其刑。
（三）爰審酌被告無視法令之禁止，前已因多次施用毒品案件，
      經法院為免刑判決、裁定觀察勒戒、強制戒治後，竟仍再
      度施用足以導致精神障礙及生命危險之成癮性毒品，顯無
      悔改之意，兼以施用毒品所生危害以自戕健康為主，及其
      施用期間長短，且犯後矢口否認犯行等一切情狀，認公訴
      人求處有期徒刑1年2月仍屬過輕，本院量處如主文所示之
      刑。
三、至被告聲請傳喚證人即配偶范惠蘭證明其前往花蓮期間並未
    施用毒品一節，本院認被告有無施用毒品犯行，應依積極證
    據認定之，證人范惠蘭之證詞無從推翻上開積極證據之證明
    力，認無傳訊該證人之必要，附此敘明。
四、據上論斷，應依刑事訴訟法第299條第1項前段，毒品危害防
    制條例第10條第2項，刑法第11條前段、第47條，判決如主
    文。
本案經檢察官許恭仁到庭執行。
中    華    民    國    94    年    12    月    21    日
                  刑事第一庭審判長法    官  賴淑敏
                                  法    官  李毓華
                                  法    官  黃美文


司法院資訊處製作；財團法人民間司法改革基金會備份。
